臺灣新北地方法院刑事判決
111年度審交易字第569號
公  訴  人  臺灣新北地方檢察署檢察官
被      告  陳鴻翔


上列被告因過失傷害案件，經檢察官提起公訴（110年度調偵字
第1947號），被告於本院準備程序中就被訴事實為有罪之陳述，
經本院裁定進行簡式審判程序，判決如下：
    主  文
陳鴻翔因過失傷害人，處拘役伍拾伍日，如易科罰金，以新臺幣
壹仟元折算壹日。
    事  實
一、陳鴻翔領有小型車普通駕駛執照，於民國109年10月14日19
    時44分許，駕駛車牌號碼000-0000號自用小貨車搭載林國鈞
    ，沿新北市三峽區佳興路往三峽方向行駛，行經佳興路與佳
    福路交岔路口欲左轉佳福路之際，本應注意汽車行駛時，應
    遵守道路交通標誌、標線、號誌之指示，於劃設分向限制線
    之道路，禁止車輛跨越行駛，且應注意左轉彎時，應距交岔
    路口30公尺前顯示方向燈或手勢，換入內側車道或左轉車道
    ，行至交岔路口中心處左轉，並不得占用來車道搶先左轉，
    而依當時情況天候晴、夜間有照明、柏油路面乾燥無缺陷、
    無障礙物且視距良好，並無不能注意之情事，竟疏未注意及
    此，貿然跨壓分向限制線，未行至交岔路口中心處搶先左轉
    ，適俞善通騎乘車牌號碼000-0000號普通重型機車，沿佳興
    路同向車道於陳鴻翔駕駛之車輛左後方駛至上述地點，亦跨
    越分向限制線駛入對向車道，見狀閃煞不及而發生碰撞，俞
    善通因而人車倒地，受有外傷性氣血胸、左側肋骨多處骨折
    、右側肋骨多處骨折、肺挫傷、骨盆腔骨折、右側腎臟損傷
    及腸系膜損傷、胸椎第8節骨折及胸椎第9至第12棘突骨折及
    背部燙傷等傷害。陳鴻翔於肇事後，在有偵查權限之警察機
    關尚不知何人為肇事者前，向據報前往現場處理之員警陳述
    車禍發生經過而自首並願接受裁判。
二、案經俞善通訴由新北市政府警察局三峽分局報告臺灣新北地
    方檢察署檢察官偵查起訴。
    理  由
壹、程序方面：
    本件被告陳鴻翔所犯係死刑、無期徒刑、最輕本刑為3年以
    上有期徒刑以外之罪，其於準備程序中就被訴事實為有罪之
    陳述，經法官告知簡式審判程序之旨，並聽取公訴人及被告
    之意見後，依刑事訴訟法第273條之1第1項規定，裁定本案
    改依簡式審判程序審理，且依刑事訴訟法第273條之2及第15
    9條第2項規定，不適用傳聞法則有關限制證據能力之相關規
    定，合先敘明。
貳、實體方面：
一、上揭犯罪事實，業經被告陳鴻翔於警詢時、偵查中、本院準
    備程序及審理時均坦承不諱，核與證人即告訴人俞善通於警
    詢時及偵查中之證述、證人林國鈞於警詢時之證述相符，並
    有行天宮醫療志業醫療財團法人恩主公醫院乙種診斷證明書
    1紙、道路交通事故現場圖、道路交通事故調查報告表㈠、㈡
    各1份、道路交通事故照片79張、監視器錄影畫面截圖照片1
    0張、告訴人受傷照片4張、肇事車輛照片5張、道路交通事
    故當事人酒精測定紀錄表、道路交通事故肇事人自首情形記
    錄表各1紙、新北市○○○○○○○○○道路○○○○○○○○○0○○○號查詢汽
    車駕駛人、車號查詢汽車車籍、證號查詢機車駕駛人、車號
    查詢機車車籍各1紙、監視器錄影畫面檔案光碟1片、行天宮
    醫療志業醫療財團法人恩主公醫院111年3月8日恩醫事字第1
    110001122號函附之醫師病歷摘要1份在卷可參（見偵字卷第
    39、47至141、145至153、157、159、167至175頁、調偵字
    卷第75至77頁）。按駕駛人駕駛汽車，應遵守道路交通標誌
    、標線、號誌之指示；汽車行駛至交岔路口，左轉彎時，應
    距交岔路口30公尺前顯示方向燈或手勢，換入內側車道或左
    轉車道，行至交岔路口中心處左轉，並不得占用來車道搶先
    左轉，道路交通安全規則第90條第1項、第102條第1項第5款
    分別定有明文。又雙黃實線設於路段中，用以分隔對向車道
    ，並雙向禁止超車、跨越或迴轉；分向限制線，用以劃分路
    面成雙向車道，禁止車輛跨越行駛，並不得迴轉，道路交通
    標誌標線號誌設置規則第149條第1項第8款、第165條第1項
    亦定有明文。案發當時，被告為具有通常智識且考領有普通
    小型車駕駛執照之成年人，對於上開交通規則不容諉為不知
    ，而觀諸前揭卷附道路交通事故調查報告表㈠所載，案發當
    時天候晴、夜間有照明、柏油路面乾燥無缺陷、無障礙物、
    視距良好，足見被告並無不能注意之情事，被告行經上開交
    岔路口轉彎時，跨壓分向限制線，且未行至交岔路口中心處
    即搶先左轉，其駕駛行為具有過失，至為灼然；而告訴人駕
    駛普通重型機車，跨越分向限制線駛入來車道，亦有肇事原
    因甚明。本件經送新北市政府車輛行車事故鑑定會鑑定，鑑
    定意見認：一、俞善通駕駛普通重型機車，跨越分向限制線
    駛入來車道，超車未注意車前狀況，為肇事主因。二、陳鴻
    翔駕駛自用小貨車，跨壓分向限制線，未行至交岔路口中心
    處搶先左轉，為肇事次因，再經送新北市車輛行車事故鑑定
    覆議會鑑定覆議亦維持上開鑑定意見等節，有新北市政府交
    通事件裁決處110年5月6日新北裁鑑字第1105155803號函附
    之新北市政府車輛行車事故鑑定會110年4月14日新北車鑑字
    第0000000號鑑定意見書、新北市政府交通局111年1月3日新
    北交安字第1102174956號函附之新北市車輛行車事故鑑定覆
    議會110年12月15日新北覆議0000000號鑑定覆議意見書各1
    份在卷可稽（見偵字卷第237至241頁、調偵字卷第65至69頁
    ），亦同於本院前開認定。又被告之過失行為與告訴人之受
    傷結果間，具有相當因果關係，亦可認定。至告訴人於案發
    當時駕駛普通重型機車，跨越分向限制線駛入來車道，固亦
    有肇事原因，惟刑事責任之認定，並不因被害人與有過失，
    而免除被告之過失責任，被害人與有過失之情節輕重，僅係
    酌定雙方民事上損害賠償責任之依據，並不影響被告所犯刑
    事責任之罪責。綜上所述，足認被告之自白核與事實相符，
    應可採為認定事實之依據。從而，本案事證已臻明確，被告
    犯行洵堪認定，應依法論科。
二、論罪科刑：
  ㈠核被告所為，係犯刑法第284條前段之過失傷害罪。
  ㈡被告於車禍發生後，在犯罪未被有偵查犯罪權限之機關或公
    務員發覺前，主動向據報前往現場處理之員警表明係肇事者
    ，而願接受裁判之情形，有道路交通事故肇事人自首情形記
    錄表1紙在卷可佐，合於自首要件，爰依刑法第62條前段規
    定減輕其刑。
  ㈢爰審酌被告駕駛自用小貨車參與道路交通，本應小心謹慎以
    維自身及他人之安全，行至交岔路口左轉彎時，竟跨壓分向
    限制線，未行至交岔路口中心處即搶先左轉而肇事，並致告
    訴人受傷，且迄至本院審理時，雙方仍因對賠償金額認知差
    距過大而無法達成和解，迄未賠償告訴人之損失，兼衡其前
    無犯罪科刑紀錄，有臺灣高等法院被告前案紀錄表可佐，素
    行尚佳，自陳大學畢業之智識程度，現從事貨運司機工作、
    需扶養父母之生活狀況，及其為肇事次因、告訴人為肇事主
    因之過失程度、告訴人所受之傷害非輕、犯罪後坦承犯行之
    態度等一切情狀，量處如主文所示之刑，並諭知如易科罰金
    之折算標準。
據上論斷，應依刑事訴訟法第273條之1第1項、第299條第1項前
段，刑法第284條前段、第62條前段、第41條第1項前段，刑法施
行法第1條之1第1項，判決如主文。
本案經檢察官曾開源提起公訴，經檢察官張啓聰到庭執行職務。
中　　華　　民　　國　　111 　年　　7 　　月　　13　　日
                  刑事第二十五庭  法  官      曾淑娟
如不服本判決，應於判決送達後20日內敘明上訴理由，向本院提
出上訴狀 (應附繕本) ，上訴於臺灣高等法院。其未敘述上訴理
由者，應於上訴期間屆滿後20日內向本院補提理由書「切勿逕送
上級法院」。
                                  書記官       王若安  
中　　華　　民　　國　　111 　年　　7 　　月　　14　　日
附錄本案論罪科刑法條全文：
中華民國刑法第284條
因過失傷害人者，處1年以下有期徒刑、拘役或10萬元以下罰金
；致重傷者，處3年以下有期徒刑、拘役或30萬元以下罰金。